最高法院刑事判決　　　　　　　　　　　　　　　　九十一年度台上字第二七五號
　　上　訴　人　甲○○
　　選任辯護人　陳水亮律師
右上訴人因違反毒品危害防制條例案件，不服台灣高等法院中華民國九十年十一月十
三日第二審判決（九十年度上重訴字第八號，起訴案號：台灣台北地方法院檢察署八
十九年度偵字第二○六四三號），提起上訴，本院判決如左：
    主  文
原判決撤銷，發回台灣高等法院。
    理  由
本件原判決認定：上訴人甲○○意圖獲取暴利，於民國（下同）八十九年四月間與滯
留大陸地區綽號「彭仔」之林煥光（另由法務部調查局台北市調查處偵辦），約定以
海洛因每件七百公克價格新台幣（下同）九十五萬元，安非他命每公斤價格二十二萬
元，購買海洛因十三件（九千一百公克）及安非他命二千七百公克，由林煥光負責輸
入台灣地區，再通知上訴人領取，上訴人經通知後，乃自行開車前往台中市○○路向
綽號「阿文」之不詳姓名成年人提取上開購入之海洛因與安非他命，經「阿文」取走
部分毒品為上訴人尋找買主後，上訴人即運輸上開毒品至基隆市○○路八十五巷三十
一號一樓其租得之居所藏放伺機販賣。嗣於同年十月二十六日下午二時許，上訴人前
往上開居所提取海洛因二小包外出，準備交付予綽號「黑人」之不詳姓名成年人以尋
找買主時，為台北市調查處會同台北市憲兵隊及板橋市憲兵隊人員於上訴人身上查獲
毛重五十八公克之海洛因二小包，並至其上揭居所搜索，總計扣得海洛因二十七包（
原以二十三包分裝，送驗時裝為八袋共計二十七包，驗後總淨重八八五二‧七八公克
，包裝重二五六‧二五公克）、安非他命三包（驗後總淨重二四九八‧五公克，包裝
重三六‧一七公克）及其所有並供販賣及運輸毒品所用之旅行箱一個、手提袋一只、
小型分裝塑膠袋一包等情。因而維持第一審論處上訴人販賣第一級毒品罪刑（處無期
徒刑，褫奪公權終身）之判決，駁回上訴人在第二審之上訴，固非無見。
惟查：一、審理事實之法院，對於與被告被訴事實有關之證據，應從各方面詳予調查
，以期發現真實，苟有與待證事實相關之證據尚未查竣，即難為有利或不利於被告之
判斷。上訴人攜帶毒品為憲調人員查獲時，固稱查扣之毒品海洛因及安非他命悉為其
所有，係向目前滯留大陸之林煥光購得後，自行駕車由台中市○○路運至租得之基隆
市○○路八十五巷三十一號一樓藏放等情，嗣於檢察官訊問時改稱係林煥光所寄放，
於第一審則供稱係吳振興寄放伊處，復於原審供稱伊替吳振興擔罪，上開房屋係吳振
興以陳秋櫻名義向房東租得云云。徵之台灣台北看守所檢送原審之刑事被告接見登記
表所記載，確有吳振興其人於八十九年十二月十四日前往該所接見羈押中之上訴人，
另證人陳朗齡於原審亦證述其曾會見吳振興三次，談及為上訴人付安家費之事，吳振
興表示願意協調，後來卻找不到人，行動電話亦打不通云云（見原審卷第五十四、二
○○頁），上訴人於原審所辯之情似非全然無稽，是以查獲之毒品究為上訴人一人所
購得，抑為吳振興所寄放，或另有共犯關係，事實均未臻明瞭。證人吳振興雖經原審
傳拘無著，陳秋櫻亦經多次傳喚迄未到庭說明，然上訴人曾於調查人員偵訊時供稱上
址房屋「我是透過『喜市社區』服務售屋中心仲介承租」（見本案偵查卷第三頁），
究竟有無該售屋中心？可否向該售屋中心或房屋所有人查證係何人出面承租？此非不
足以印證上訴人所辯之虛實。原審未遑深入查明，其調查職責即有未盡。二、刑事訴
訟法第一百五十六條第二項規定：被告之自白，不得作為有罪判決之唯一證據，仍應
調查其他必要之證據，以察其是否與事實相符。其立法旨意乃在防範被告自白之虛擬
致與真實不符，故對自白在證據上之價值加以限制，明定須藉補強證據以擔保其真實
性。而所謂補強證據，則指除該自白或不利於己之陳述本身之外，其他足以證明自白
之犯罪事實確具有相當程度真實性之證據而言，雖所補強者，非以事實之全部為必要
，但亦須因補強證據與自白之相互利用，足使犯罪事實獲得確信者，始足當之。原判
決事實認定上訴人接獲林煥光將毒品輸入台灣地區之通知後，乃自行開車前往台中市
○○路向綽號「阿文」之不詳姓名成年人提取上開購入之海洛因與安非他命，經「阿
文」取走部分毒品為上訴人尋找買主後，上訴人即運輸上開毒品至基隆市○○路八十
五巷三十一號一樓其租得之居所藏放伺機販賣等情，乃另論以毒品危害防制條例第四
條第一項、第二項之運輸毒品罪。而依其理由第一項之（三）之論斷，係徒憑上訴人
於上開調查人員偵訊時之供述，並未敘明有何其他證據足為上訴人關於運輸毒品自白
之補強，即遽為該項犯罪事實之認定，自難謂無判決不載理由之違法。三、當事人聲
請調查之證據，若於待證之事實確有重要關係，而又非不易調查或不能調查者，則為
明瞭案情起見，自應盡職權能事，踐行調查之程序；倘認無調查之必要，亦應以裁定
駁回其聲請，或於判決內說明其無調查必要之理由，否則即難謂無應於審判期日調查
證據而未予調查之違法。上訴人於原審辯稱調查筆錄之記載與其供述內容完全不符，
筆錄係由調查人員私自刻章蓋用，請求傳喚製作筆錄之調查人員到庭並出示訊問過程
之錄音帶以資證明云云（見原審卷第一二七頁）。原審未予調查，並未以裁定駁回其
聲請，或於判決內說明其無調查必要之理由，亦嫌調查職責未盡及判決理由不備。以
上或為上訴意旨所指摘，或為本院得依職權調查之事項，應認原判決有撤銷發回更審
之原因。
據上論結，應依刑事訴訟法第三百九十七條、第四百零一條，判決如主文。
中      華      民      國    九十一    年      一      月     十七     日
                              最高法院刑事第十二庭
                                  審判長法官  呂  潮  澤
                                        法官  陳  世  雄
                                        法官  孫  增  同
                                        法官  林  開  任
                                        法官  林  秀  夫
      右正本證明與原本無異
                                              書  記  官
中      華      民      國    九十一    年      一      月    二十一    日
